【裁判字號】    90,上訴,99
【裁判日期】    900227
【裁判案由】    公共危險
【裁判全文】
臺灣高等法院高雄分院刑事判決                        九十年度上訴字第九九號
    上  訴  人
    即  被  告    乙○○
    指定辯護人   本院公設辯護人   孫妙岑
右上訴人因公共危險案件，不服臺灣高雄地方法院八十九年度訴字第一九三號，中華
民國八十九年十二月八日第一審判決（起訴案號：臺灣高雄地方法院檢察署八十八年
度偵字第二九二二六號）提起上訴，本院判決如左：
    主  文
上訴駁回。
    事  實
一、乙○○曾於民國八十七年間，因竊盜案件，經本院判處有期徒刑八月確定，並於
    八十八年五月二十二日執行完畢。乙○○自七十七年間開始出現明顯之精神症狀
    ，曾在高雄醫學院、慈惠醫院及迦樂醫院之精神科住院或治療，於八十八年十一
    月四日，因所領之救濟失業金約新台幣五千元及身分證件等物遭竊，受此外在因
    素刺激，致精神狀況衝動失控而達精神耗弱之程度，竟基於縱火燒燬機車以自焚
    之犯意，於該日中午十二時許，在高雄市○○區○○街十五號自宅門前之馬路上
    ，先將其父甲○○所有之車號ＮＢＲ—二八五號重機車推倒，待機車油箱內之汽
    油流出後，再以其所有之打火機點燃汽油，上開機車因而起火燃燒，致燒燬機車
    坐墊（毀損部分未據告訴），幸經在附近馬路施工之工人發現，及時滅火，始未
    釀成鉅災，乙○○之手、腳亦受有第二度、百分之十二體表面積燒燙傷之傷害。
    嗣經民眾報警處理而查獲。
二、案經高雄市政府警察局新興分局報請臺灣高雄地方法院檢察署檢察官偵查起訴。
    理  由
一、訊據上訴人即被告乙○○坦承於右揭時地，因精神上受刺激而燒機車以達自焚目
    的等情不諱，核與證人即被告之父甲○○於警訊、偵查中及原審調查時（見原審
    卷第一０六頁）證述之情節相符，並有機車遭推倒焚燒之照片三張附於警卷可憑
    ，證人甲○○於警訊中已陳明該輛機車已因燃燒，導致不能騎用等語（見警卷第
    三頁），並觀諸警卷所附機車焚燒後之相片，清析可得，機車坐墊處之黑皮表面
    及內襯黃色海綿均有嚴重焚燒氧化之跡象，前後座之腳踏板處亦燒黑，原審調查
    時，證人甲○○雖改稱該輛機車仍可發動、騎乘，但已將該輛機車交由環保署回
    收云云，顯係事後迴護被告之詞，不足採信。又上開機車燃燒之地點，為被告住
處前馬路，兩側雖無其他併排之車輛，惟被告住處前騎樓附近堆放有木櫃、木板
    、掃把等雜物，有現場照片九張附於原審卷可參，被告將機車內之汽油流出並予
    點燃，自有延燒並波及其他不特定人之生命、身體、財產安全之具體危險甚明。
    本件事證明確，被告放火犯行堪予認定。
二、按刑法第一百七十三條第一項規定所謂住宅，係指供人居住生活之房屋或房間整
    體而言，包括牆垣即該住宅內所有設備、傢具、日常生活之一切用品（參照最高
    法院七十九年台上字第一四七一號判例意旨）。查被告於放火當時係因受刺激，
    致精神狀況衝動失控而達精神耗弱之程度，為自焚而將放置於住處前馬路旁，其
    父所有機車一輛推倒，使汽油流出後，再持打火機點燃機車，旋即被人發現並撲
    滅，火勢未延燒至住宅等情，業據證人甲○○在原審證述詳實（見原審判第一０
    六頁背面），並有前開機車燃燒後之照片三張、被告住宅附近之現場照片九張在
    卷可參。綜上各情觀之，被告放火燒燬之物品係單獨放置之機車，機車旁並無其
    他併置之物品足供立即延燒，放火之地點係馬路上，放火當時係行人來往頻繁之
    正中午，足認被告放火當時主觀上並無燒燬他人住宅之故意，客觀上其放火燒燬
    之物亦非現供人使用之住宅。核其所為，係犯刑法第一百七十五條第一項之放火
    燒燬住宅等以外之物罪。公訴人認被告係犯同法第一百七十三條第三項、第一項
    放火燒燬現供人使用之住宅未遂罪，尚有未洽，起訴法條應予變更，併此說明。
三、查被告前因犯竊盜罪，經原審判處有期徒刑八月，上訴後經駁回確定，於八十八
    年五月二十二日執行完畢，此有台灣高等法院被告全國前案紀錄表在卷可案，被
    告於受有期徒刑執行完畢後，五年內再犯本件最重本刑為有期徒刑以上之罪，為
    累犯，應依刑法第四十七條規定加重其刑。次查，被告在家排行老三，有兩位兄
    長、一位妹妹，幼時因父母生意忙碌，而由祖母撫養長大，屆學齡期始返家與父
    母同住，國中以後個性轉變，變得情緒較不穩定，易與他人衝突，在學校之成績
    差，故常蹺課、抽煙，曾因違反校規遭受處分，但未加入幫派，青少年時曾吸食
    海洛因，即因涉犯竊盜罪等，多次入獄，自十九歲開始常喝酒，及使用多種毒品
    ，如海洛因、安非他命及強力膠等，因長期施用各種毒品及服用酒精類飲料，導
    致於二十一歲開始，即出現明顯之精神症狀，如聽幻覺、被害妄想等，曾在高雄
    醫學院精神科住院治療，八十六年至八十八年間，則在慈惠醫院住院治療四次，
    每次之主診斷皆為精神分裂症，而在心理衡鑑方面，被告表示近三、四年來，常
    有幻聽，多為批評、恥笑之男、女聲，走在路上亦會感覺有人監視或被跟蹤，看
    見他人的動作或手勢等，亦認為他人對自己之暗示，非常痛苦，即以喝酒來解決
    ，在案發當日，被告僅記得當時心情低落，耳邊聲音很大，不斷要他去死，因此
    想自殺，在進行測驗評估方面︰１、Ｒｏｒｓｃｈａｃｈ︰整體評估ＳＣΖＩ指
    標達到顯著，顯示個案目前思考狀況正處於一種混亂的狀態，對於外界刺激之認
    知是扭曲的、不合現實的，因被告常以較草率之方式來處理外在刺激，故無法全
    面性的考量各種狀況並進行邏輯性之思考，將造成決策上的錯誤，故因此會影響
    到被告生活上之各個層面，包括觀察現實情狀、穩定情緒及進行決策等，特別在
    生活中如遇到壓力時，則有可能引起情緒上與行為上之混亂，２、ＫＭＨＱ方面
    之測試，則因被告之情緒極不穩定，故無法配合完成測試。在精神狀態檢查方面
    ，被告態度上雖合作，但有防衛性，精神活動力則顯焦慮不安、心情憂鬱、話量
    中等、主動，並無答非所問，及語無倫次，無思考中斷之情形，但思考內容則有
    被害及被跟蹤等妄想，知覺則出現聽幻覺，認知功能：定向感、判斷力、記憶力
    及抽象思考能力及計算能力等均屬完整，綜合前開資料，被告於求學時期即出現
    問題行為，成年後明顯濫用酒精、鎮靜劑、強力膠、安非他命、海洛因等，於二
    十一歲時，即有精神分裂症，加上長年處於心情低落，精神不佳狀況，甚至自殺
    二次以上，故推斷被告於八十八年十一月四日放火時之精神狀態係因受外在因素
    刺激，衝動失控導致精神耗弱之情形下所為；惟目前之精神狀態，除有聽幻覺及
    被害妄想外，被告之心情處於憂鬱、焦慮中，仍屬精神耗弱，故建議被告應積極
    接受精神科藥物、心理、復健及社會治療。此有財團法人台灣省立高雄仁愛之家
    附設慈惠醫院八十九年四月十三日八九附慈歷字第○五六九號函附被告之病歷資
    料（見原審卷第十四頁）、同年六月三十日八九附慈精字第一○四五號函附精神
    鑑定報告書（見原審卷第八十一頁）各一份附卷可參，被告行為時屬精神耗弱之
    人，爰依刑法第十九條第二項規定，減輕被告之刑，並先加後減之。
四、原審法院依據刑法第一百七十五條第一項、第四十七條、第十九條第二項、第八
    十七條第二項、第九十二條第一項、第三十八條第一項第二款規定，並審酌被告
    品性不佳，犯罪時所受刺激之動機、目的、手段，所生之危害及犯罪後在庭態度
    尚佳之態度等一切情狀，量處有期徒刑柒月，復敘明依鑑定機關意見，被告需積
    極接受精神科藥物、心理、復健及社會治療，且被告之父甲○○亦在庭陳稱，被
    告雖有精神分裂症，但經治療、服藥後狀況則較穩定，是因被告未按時吃藥，又
    受刺激，始會衝動等語（見原審八十九年十一月四日訊問筆錄），而被告於本院
    開庭傳喚訊問及審理時，均能按時到庭，亦能了解法院訊問之內容，並作明確陳
    述並表示其個人意見，足認被告目前之精神症狀得以藥物控制，因認被告於刑之
    執行完畢或赦免後，為被告之利益及維護社會治安，爰併諭知被告令入相當處所
    ，施以監護三年，並以保護管束代之，再敘明被告用以點火之打火機一個，雖未
    扣案，惟係被告所有並供犯罪所用之物，業據被告供明在卷，且不能證明已經滅
    失，依法宣告沒收。認事用法均無不合，量刑亦稱允妥，被告上訴意旨指摘原判
    決不當，為無理由，應予駁回。
據上論斷，應依刑事訴訟法第三百六十八條，判決如主文。
本案經檢察官陳慶新到庭執行職務。
中    華    民    國         九十       年      二      月    二十七    日
                              臺灣高等法院高雄分院刑事第六庭
                                  審判長法官  王憲義
                                        法官  張意聰
                                        法官  范惠瑩
右正本證明與原本無異。
如不服本判決，應於判決送達後十日內向本院提出上訴狀，其未述理由者並應於提
出上訴狀後十日內向本院補提理由書（應附繕本)。
                                      書記官  馬蕙梅
中    華    民    國         九十       年      三      月      五      日
附錄：本案論罪科刑法條全文
刑法第一百七十五條第一項：
放火燒燬前二條以外他人所有物，致生公共危險者，處一年以上七年以下有期徒刑。
                                                                      Ｈ


司法院資訊處製作；財團法人民間司法改革基金會備份。
